臺灣臺南地方法院刑事判決
111年度交簡上字第135號
上  訴  人  臺灣臺南地方檢察署檢察官
被      告  梁智程



上列上訴人因被告公共危險案件，不服本院中華民國111年5月11
日111年度交簡字第1718號第一審刑事簡易判決（聲請簡易判決
處刑案號：臺灣臺南地方檢察署111年度偵字第9618號），提起
上訴，本院合議庭為第二審判決如下：
    主  文
上訴駁回。
    理  由
一、按被告於第二審經合法傳喚，無正當之理由不到庭者，得不
    待其陳述，逕行判決，刑事訴訟法第371條定有明文。對於
    簡易判決處刑不服而上訴者，得準用上開規定，此觀諸刑事
    訴訟法第455條之1第3項之規定自明。本案被告經合法通知
    ，無正當理由不到庭，依前開說明，本院自得不待其陳述，
    由檢察官一造辯論而為判決，附此敘明。
二、本案經本院審理結果，認第一審簡易判決認事用法及量刑均
    無不當，應予維持，犯罪事實、證據及理由均引用第一審簡
    易判決（如附件）之記載。
三、上訴意旨略以：原審依照最高法院110年度台上大字第5660
    號裁定，認為本件被告梁智程不構成累犯，固非無見，然：
  ㈠按除顯有不可信之情況外，公務員職務上製作之紀錄文書、
    證明文書，得作為證據，刑事訴訟法第159條之4第1款定有
    明文。因此，司法機關依據被告前案實際執行、入出矯正機
    關、法院裁判等，所製作彙整之刑案資料查註紀錄表、矯正
    簡表、裁判書類等，除顯有不可信之情況外，均屬公務員職
    務上製作之紀錄文書、證明文書，得作為證據。
  ㈡查本案檢察官聲請簡易判決處刑，主張被告構成累犯並應加
    重其刑，已具體指出證明之方法，有卷附刑案資料查註紀錄
    表在卷可佐，且為被告於警詢中所不否認，而堪認被告前確
    曾因公共危險等案件受有期徒刑之刑並執行完畢，而具備5
    年內故意再犯本案有期徒刑以上之罪之情形，應合於刑法累
    犯之法定要件；復參酌被告前曾因相同罪質之公共危險案件
    接受刑事處分並判決確定，仍再犯本件犯行，亦足認其對於
    刑罰之反應能力確屬薄弱，揆諸司法院釋字第775號解釋及
    最高法院110年度台上大字第5660號刑事大法庭裁定意旨，
    本件被告應有刑法第47條第1項之適用，並宜與被告以累犯
    之規定審酌論科。
  ㈢至原審判決援引最高法院刑事大法庭111年4月27日110年度台
    上大字第5660號裁定之理由，未論以本案被告累犯及加重其
    刑，而僅將被告前案紀錄等列入刑法第57條第5款「犯罪行
    為人之品行」之量刑審酌事由，實非無見。然按民事大法庭
    、刑事大法庭之裁定，對提案庭提交之案件有拘束力，法院
    組織法第51條之10定有明文；本法第51條之10所稱「拘束力
    」，係指提案庭就提交案件，應以大法庭裁定所表示之法律
    見解為基礎，為本案終局裁判。但大法庭裁定內之旁論無拘
    束提案庭之拘束力，最高法院辦理大法庭案件應行注意事項
    第48點亦定有明文。是以，原審判決援引上揭最高法院刑事
    大法庭裁定理由之旁論而為本件判決之論據，恐稍嫌速斷，
    而非無得再斟酌之餘地。綜上所述，原審判決認事用法尚嫌
    未洽，爰依刑事訴訟法第344條第1項、第455條之1第1項提
    起上訴，請將原判決撤銷，更為適當合法之判決等語。 
四、駁回上訴之理由：
(一)關於「被告構成累犯之事實以及應加重其刑之事項，檢察官
    應否基於『改良式當事人進行主義』之精神，踐行主張並具體
    指出證明方法之責任」之爭議，經最高法院提案交刑事大法
    庭，請求統一法律見解，最高法院刑事大法庭於111年4月27
    日作出110年度台上大字第5660號裁定，最高法院提案案件
    亦依最高法院上開裁定，亦於同日做出110年度台上字第566
    0號判決，對於上開爭議做出「被告構成累犯之事實及應加
    重其刑之事項，均應由檢察官主張並具體指出證明之方法後
    ，經法院踐行調查、辯論程序，方得作為論以累犯及是否加
    重其刑之裁判基礎」之結論，並於理由中說明：
  1.刑事訴訟法第161條第1項規定：「檢察官就被告犯罪事實，
    應負舉證責任，並指出證明之方法。」此為檢察官就被告有
    罪事實應負實質舉證責任之概括性規定，非謂除有罪事實之
    外，其他即可不必負舉證責任。此一舉證責任之範圍，除犯
    罪構成事實（包括屬於犯罪構成要件要素之時間、地點、手
    段、身分、機會或行為時之特別情狀等事實）、違法性、有
    責性及處罰條件等事實外，尚包括刑罰加重事實之存在及減
    輕或免除事實之不存在。累犯事實之有無，雖與被告是否有
    罪無關，然係攸關刑罰加重且對被告不利之事項，為刑之應
    否為類型性之加重事實，就被告而言，與有罪、無罪之問題
    有其相同之重要性（包括遴選至外役監受刑、行刑累進處遇
    、假釋條件等之考量），自應由檢察官負主張及實質舉證責
    任。又依司法院釋字第775號解釋理由書所稱：法院審判時
    應先由當事人就加重、減輕或免除其刑等事實，指出證明方
    法等旨，申明除檢察官應就被告加重其刑之事實負舉證責任
    外，檢察官基於刑事訴訟法第2條之客觀注意義務規定，主
    張被告有減輕或免除其刑之事實，或否認被告主張有減輕或
    免除其刑之事實，關於此等事實之存否，均應指出證明之方
    法。
  2.我國刑事審判程序，採強化當事人進行色彩之對審結構，基
    於改良式當事人進行主義之精神，刑事訴訟法第163條第2項
    雖規定：「法院為發見真實，得依職權調查證據。但於公平
    正義之維護或對被告之利益有重大關係事項，法院應依職權
    調查之。」惟該項但書所指法院應依職權調查之「公平正義
    之維護」事項，依目的性限縮之解釋，應以「利益」於被告
    之事項為限。被告之「累犯事實」，係對被告不利之事項，
    且基於刑法特別預防之刑事政策，此係被告個人加重刑罰之
    前提事實，單純為被告特別惡性之評價，與實體公平正義之
    維護並無直接與密切關聯，尚非法院應依職權調查之範圍，
    自應由檢察官負主張及指出證明方法之實質舉證責任。檢察
    官所提出之相關證據資料，應經嚴格證明程序，即須有證據
    能力並經合法調查，方能採為裁判基礎。
  3.所謂檢察官應就被告構成累犯事實「具體指出證明方法」，
    係指檢察官應於法院調查證據時，提出足以證明被告構成累
    犯事實之前案徒刑執行完畢資料，例如前案確定判決、執行
    指揮書、執行函文、執行完畢（含入監執行或易科罰金或易
    服社會勞動執行完畢、數罪係接續執行或合併執行、有無被
    撤銷假釋情形）文件等相關執行資料，始足當之。至一般附
    隨在卷宗內之被告前案紀錄表，係司法機關相關人員依憑原
    始資料所輸入之前案紀錄，僅提供法官便於瞭解本案與他案
    是否構成同一性或單一性之關聯、被告有無在監在押情狀等
    情事之用，並非被告前案徒刑執行完畢之原始資料或其影本
    ，是檢察官單純空泛提出被告前案紀錄表，尚難認已具體指
    出證明方法而謂盡其實質舉證責任。
  4.司法院釋字第775號解釋針對累犯不分情節輕重一律加重最
    低本刑部分，業已闡明：為避免發生罪刑不相當之情形，法
    院就該個案應依該解釋之意旨，「裁量」是否加重最低本刑
    。其解釋理由書則進一步就法院訴訟程序進行中關於科刑資
    料之調查與辯論方面，闡釋：為使法院科刑判決符合憲法上
    罪刑相當原則，法院審判時應先由當事人就加重、減輕或免
    除其刑等事實（刑法第47 條第1項及第59條至第62條參照）
    及其他科刑資料（刑法第57條及第58條參照），指出證明方
    法，進行周詳調查與充分辯論，最後由法院依法詳加斟酌取
    捨，並具體說明據以量定刑罰之理由，俾作出符合憲法罪刑
    相當原則之科刑判決等旨。可見該解釋已課予檢察官就被告
    應依累犯規定加重其刑之事項負較為強化之說明責任。所謂
    檢察官應就被告累犯加重其刑之事項「具體指出證明方法」
    ，係指檢察官應於科刑證據資料調查階段就被告之特別惡性
    及對刑罰反應力薄弱等各節，例如具體指出被告所犯前後數
    罪間，關於前案之性質（故意或過失）、前案徒刑之執行完
    畢情形（有無入監執行完畢、在監行狀及入監執行成效為何
    、是否易科罰金或易服社會勞動〔即易刑執行〕、易刑執行成
    效為何）、再犯之原因、兩罪間之差異（是否同一罪質、重
    罪或輕罪）、主觀犯意所顯現之惡性及其反社會性等各項情
    狀，俾法院綜合判斷個別被告有無因加重本刑致生所受刑罰
    超過其所應負擔罪責之情形，裁量是否加重其刑，以符合正
    當法律程序及罪刑相當原則之要求。
  5.檢察官若未主張或具體指出證明方法，法院因而未論以累犯
    或依累犯規定加重其刑，基於累犯資料本來即可以在刑法第
    57 條第5款「犯罪行為人之品行」中予以負面評價，自仍得
    就被告可能構成累犯之前科、素行資料，列為刑法第57條第
    5 款所定「犯罪行為人之品行」之審酌事項。於此情形，該
    可能構成累犯之前科、素行資料既已列為量刑審酌事由，對
    被告所應負擔之罪責予以充分評價，依重複評價禁止之精神
    ，自無許檢察官事後循上訴程序，以該業經列為量刑審酌之
    事由應改論以累犯並加重其刑為由，指摘原判決未依累犯規
    定加重其刑違法或不當。
(二)是依上開最高法院大法庭裁定及判決意旨，認為司法院釋字
    第775號解釋對於刑法第47條累犯「必」加重其刑之規定，
    放寬為得「裁量」加重其刑，且賦予訴訟當事人（檢察官、
    被告、辯護人）就加重、減輕或免除其刑等事實及其他科刑
    資料指出證明方法，進行周詳調查與充分辯論，至於刑事訴
    訟法第161條第1項雖僅規定檢察官就被告犯罪事實，應負舉
    證責任，並指出證明之方法，然並非表示就其餘事項（例如
    量刑、是否構成累犯）無須負舉證責任。而刑事訴訟法第16
    3條第2項雖規定，法院應依職權調查之「公平正義之維護」
    事項，依目的性限縮之解釋，應以「利益」於被告之事項為
    限，並不包含對被告不利之「累犯事實」。
(三)本件檢察官於聲請簡易判決處刑書中，雖提及被告「梁智程
    前因酒後駕車之公共危險案件，經臺灣高雄地方法院以107
    年度交簡字第67號判決判處有期徒刑5月併科罰金新臺幣2萬
    元確定；另因偽證案件，經同院以109年度審訴字第859號判
    決判處有期徒刑3月確定，甫於民國110年11月17日易服社會
    勞動履行完成而執行完畢」、「被告曾受如犯罪事實欄之有
    期徒刑之執行完畢，有刑案資料查註紀錄表在卷可考，於5
    年內故意再犯本件有期徒刑以上之罪，為累犯，請依刑法第
    47條第1項規定加重其刑」，然就「構成累犯之事實」之部
    分，檢察官僅提出刑案資料查註紀錄表為證，依上開最高法
    院大法庭裁定及判決意旨，難認已具體指出證明方法；就「
    應加重其刑之事項」部分，並未具體說明被告有何需依累犯
    規定加重其刑之原因，則原審未依累犯規定加重其刑，難認
    有合不當之處。
(四)關於最高法院大法庭裁定所做出之法律見解是否能拘束下級
    審法院：
　1.最高法院之民事庭、刑事庭為數庭者，應設民事大法庭、刑
    事大法庭，裁判法律爭議，此為法院組織法第51條之1所明
    定，其立法理由為「最高法院為民事訴訟、刑事訴訟之終審
    機關，所為裁判有確保法律適用一致，及促進法律續造之作
    用，如民事庭、刑事庭各庭就相同事實之法律問題見解歧異
    ，將影響裁判之安定性及可預測性，使下級審及人民無所適
    從；另就具有原則重要性之法律問題，縱使尚未出現見解歧
    異之裁判，亦應賦予最高法院於涉及該問題之首件裁判作成
    前有統一見解之機會，以發揮法律續造之功能，故應於審判
    權之作用內，建立適當裁判機制，爰明文規定最高法院大法
    庭之組織依據。又為使民事大法庭、刑事大法庭聚焦解決法
    律爭議，復明定民事大法庭、刑事大法庭之裁判事項以法律
    爭議為限，不包含提交案件之本案終局裁判，故其性質為中
    間裁判，不生大法庭能否廢棄或撤銷提交案件之原審裁判，
    及當事人能否對大法庭之裁判聲請再審或提起非常上訴以資
    救濟等問題」，是最高法院大法庭所做出之裁定雖僅為中間
    裁定，然係為使最高法院對於法律爭議做出統一之見解，供
    最高法院於日後相同之案件有所依循及認定，並進而拘束下
    級審法院，上訴意旨認大法庭裁定所做出之法律見解不具通
    案效力，顯有誤解。
　2.法院組織法第51條之10固規定「民事大法庭、刑事大法庭之
    裁定，對提案庭提交之案件有拘束力」，然該條立法理由「
    民事大法庭、刑事大法庭係就提案之法律爭議作成裁定，提
    交案件仍由提案庭審理，但大法庭之裁定係就提交案件之法
    律爭議所為之中間裁定，對於提案庭提交之案件應有拘束效
    力。爰明定提案庭就提交案件，應以大法庭所採之法律見解
    為基礎，進行本案終局裁判」，該規定係對於最高法院就提
    交大法庭案件，應依大法庭裁定所採取之法律見解為判決，
    並非指大法庭裁定所採取之法律見解「僅」拘束該提交大法
    庭之案件，不包含其他最高法院甚至下級審之案件，況就本
    件而言，最高法院亦在做出110年度台上大字第5660號裁定
    當天，即以該裁定之法律見解為依據，於同日就提交大法庭
    之案件，做出110年度台上字第5660號判決，原審雖僅引用
    屬於中間裁定之110年度台上大字第5660號裁定，認定檢察
    官未具體指明證明之方法，故不依累犯加重其刑之依據，然
    因最高法院110年度台上字第5660號判決亦採上開大法庭裁
    定之法律見解，該法律見解自有拘束下級審之效力，故原審
    採取相同之法律見解為本件之認定，亦無違法之處。
(五)檢察官上訴意旨雖就被告「應加重其刑之事項」部分，具體
    說明被告有何需依累犯規定加重其刑之原因，然原審已將被
    告之前科作為量刑之依據，有原審判決1份在卷可參，是原
    審已對被告所應負擔之罪責予以充分評價，依重複評價禁止
    之精神，依上開最高法院大法庭裁定及判決意旨，仍不能作
    為撤銷改判之事由。
五、原審認被告犯行明確，並審酌一切情狀（詳如附件之理由所
    載），依法量處有期徒刑陸月，並諭知以新臺幣（下同）1,
    000元折算1日之易科罰金折算標準，其認事用法並無任何疏
    漏或違誤之處，量刑亦堪認妥適，檢察官仍執前詞提起上訴
    ，為無理由，應予駁回。
據上論斷，應依刑事訴訟法第455條之1第1項、第3項、第364條
、第371條、第373條、第368條(僅記載程序法條)，判決如主文
。
本案經檢察官鄭聆苓聲請以簡易判決處刑，檢察官陳擁文到庭執
行職務。
中　　華　　民　　國　　111 　年　　8 　　月　　25　　日
　　　　　　　　　刑事第十二庭 審判長  法　官  張婉寧
　　　　　　　　　                     法  官  陳嘉臨
　　　　　　　　　                     法  官  黃鏡芳
以上正本證明與原本無異。
不得上訴。
 　　　　　　　　　　　　　　　　　　　書記官　施茜雯
中　　華　　民　　國　　111 　年　　8 　　月　　25　　日
附件：
臺灣臺南地方法院刑事簡易判決
111年度交簡字第1718號
聲  請  人  臺灣臺南地方檢察署檢察官
被      告  梁智程



上列被告因公共危險案件，經檢察官聲請以簡易判決處刑（111
年度偵字第9618號），本院判決如下：
    主  文
梁智程吐氣所含酒精濃度達每公升零點二五毫克以上而駕駛動力
交通工具，處有期徒刑陸月，如易科罰金，以新臺幣壹仟元折算
壹日。
    事實及理由
一、梁智程於民國111年4月9日20時許起至翌日（10日）凌晨5時
    許止，在臺南市新市區某友人租屋處飲用高粱酒後，明知吐
    氣所含酒精濃度達每公升0.25毫克以上，不得駕駛動力交通
    工具，猶基於酒後駕駛動力交通工具之犯意，於111年4月10
    日11時30分許，無照騎乘車牌號碼000－000號普通重型機車
    上路。嗣於同日12時45分許，行經臺南市○市區○○里00○00號
    前，因違規為警攔查而發現其身上有酒氣，乃於同日12時54
    分，經警當場測得其吐氣所含酒精濃度達每公升0.37毫克，
    始悉上情。
二、上開犯罪事實，迭據被告梁智程於警詢及偵查時供承不諱（
    警卷第3至9頁；偵卷第8頁），並有臺南市政府警察局善化
    分局道路交通事故當事人酒精測定紀錄表、財團法人台灣商
    品檢測驗證中心呼氣酒精測試器檢定合格證書、臺南市○○○○
    ○○○○○道路○○○○○○○○○○○0○○○路○○○○○○○○○號查詢機車駕駛人
    資料等在卷可稽（警卷第11至13、21頁；院卷第17頁），堪
    認被告任意性之自白確與事實相符；是本件事證明確，被告
    上開犯行洵堪認定，應予依法論科。
三、核被告所為，係犯刑法第185條之3第1項第1款之吐氣所含酒
    精濃度達每公升0.25毫克以上而駕駛動力交通工具罪。又被
    告固有聲請簡易判決處刑書所載前案科刑及執行情形，然本
    案檢察官於簡易判決處刑書未及具體指出被告於本案犯行有
    何特別惡性及對刑罰反應力薄弱等各節，而簡易程序中，公
    訴檢察官亦無法參與且無踐行調查、辯論程序，是依最高法
    院刑事大法庭110年度台上大字第5660號裁定意旨，本院尚
    無從裁量本案是否因被告構成累犯而應加重其刑，爰僅將被
    告之前科紀錄列入刑法第57條第5款「犯罪行為人之品行」
    之量刑審酌事由，附此敘明。
四、爰以行為人之責任為基礎，審酌被告前已有不能安全駕駛之
    紀錄，且前甫因不能安全駕駛案件，於111年3月23日經臺灣
    高雄地方法院以111年度交簡字第474號判處有期徒刑5月，
    併科罰金3萬元，卻又於不到20日內再次為本案犯行，而本
    次已係被告第5度因相同類型之案件為警查獲，可認其對酒
    後不能駕車及酒醉駕車之危險性當有甚為深刻之認識，卻仍
    漠視自己安危，罔顧法律禁止規範與公眾道路通行之安全，
    再度於酒後騎乘機車行駛於道路，顯現其無視法紀，更缺乏
    對其他用路人人身安全之尊重觀念，殊值非難，惟念被告犯
    後坦承犯行，態度尚可，兼衡被告前因偽證案件，經臺灣高
    雄地方法院以109年度審訴字第859號判決判處有期徒刑3月
    確定，甫於110年11月17日易服社會勞動履行完成而執行完
    畢等素行、犯罪動機、事後測得之吐氣酒精濃度雖達每公升
    0.37毫克，幸未造成他人傷亡之嚴重後果及實害發生之犯罪
    情節，暨其於警詢自述之教育程度、家庭經濟狀況（因涉及
    被告個人隱私，不予揭露，詳警卷第3頁）等一切情狀，量
    處如主文所示之刑，並諭知易科罰金的折算標準。
五、依刑事訴訟法第449條第1項前段、第3項、第454條第1項，
    刑法第185條之3第1項第1款、第41條第1項前段，刑法施行
    法第1條之1第1項，逕以簡易判決處如主文所示之刑。
六、如不服本判決，應於判決送達之日起20日內向本院提出上訴
    書狀（附繕本），上訴於本院第二審合議庭。
本案經檢察官鄭聆苓聲請以簡易判決處刑。
中　　華　　民　　國　　111 　年　　5 　　月　　11　　日
　　　　　　　　　刑事第三庭    法　官　茆怡文
以上正本證明與原本無異。
                                書記官　薛雯庭
中　　華　　民　　國　　111 　年　　5 　　月　　11　　日
附錄論罪科刑法條：
刑法第185條之3第1項
駕駛動力交通工具而有下列情形之一者，處3年以下有期徒刑，
得併科30萬元以下罰金：
一、吐氣所含酒精濃度達每公升0.25毫克或血液中酒精濃度達百
    分之0.05以上。
二、有前款以外之其他情事足認服用酒類或其他相類之物，致不
    能安全駕駛。
三、服用毒品、麻醉藥品或其他相類之物，致不能安全駕駛。